【裁判字號】    89,訴,1435
【裁判日期】    891009
【裁判案由】    偽造文書
【裁判全文】
臺灣板橋地方法院刑事判決                        八十九年度訴字第一四三五號
    公  訴  人  臺灣板橋地方法院檢察署檢察官
    被      告  乙○○
    指定辯護人  甲○
右列被告因偽造文書案件，經檢察官提起公訴（八十九年度偵緝字第六五七號），甲
○判決如左：
    主      文
乙○○意圖供行使之用，而偽造有價證券，累犯，處有期徒刑貳年捌月。
偽造之丙○○於民國八十八年十二月二十二日向上源小客車租賃股份有限公司租用車
牌號碼ＹＹ－○○一九號小客車一輛之租車契約書之租賃期間乙方自願放棄附加保險
本人欄、押機車欄、實際還車時間欄及承租人簽名欄等欄位內偽造之「丙○○」署押
（共計簽名肆組、指印肆枚），以及偽造之「發票人：丙○○、本票號碼：Ｎ000
0000號六三五號，發票日：八十八年十二月二十二日、到期日：八十八年十二月
二十三日，金額：新臺幣六十萬元」本票壹張，均沒收。
    事      實
一、乙○○曾因違反麻醉藥品管理條例案件，於民國八十三年間為甲○判處有期徒刑
    三月確定，另因恐嚇等案件，於八十三年間經甲○就恐嚇部分判處有期徒刑六月
    ，妨害自由部分判處有期徒刑四月，應執行有期徒刑八月確定，又因偽造有價證
    券案件，於八十四年間經臺灣高等法院判處有期徒刑一年六月確定，並據臺灣高
    等法院就上開違反麻醉藥品管理條例、恐嚇等及偽造有價證券等案件裁定應執行
    有期徒刑二年四月確定，於八十七年十一月二十九日執行完畢（起訴書誤載為於
    八十四年間因犯偽造有價證券罪，經臺灣新竹地方法院判處有期徒刑二年四月確
    定，於八十五年八月二十六日執行完畢，應予更正），不知悛悔，明知未獲友人
    丙○○授權或同意使用其姓名，猶於八十八年十二月二十二日晚間十時許，冒用
    丙○○名義，向不知情之臺北縣三峽鎮○○路六十七號上源小客車租賃股份有限
    公司（下簡稱上源公司）租用車牌號碼ＹＹ－○○一九號小客車一輛使用一日，
    並意圖供行使之用，在上源公司事先印就之租車契約書之租賃期間乙方自願放棄
    附加保險本人欄、押機車欄、實際還車時間欄及承租人簽名欄等欄位內，偽造「
    丙○○」署押（共計簽名四組、指印四枚），及在上源公司提供之「發票日八十
    八年十二月二十二日、到期日八十八年十二月二十三日、面額新臺幣（下同）六
    十萬元、本票號碼Ｎ0000000號」之空白本票上簽捺「丙○○」署押（簽
    名、指印各一），而資以完成偽造丙○○名義簽訂之租車契約一份及簽發之有價
    證券即本票一張後，交付予上源公司職員李傳春收執而為行使，以為締約之證明
    及履約之擔保，足以生損害於丙○○及上源公司之權益；嗣因乙○○遲延交還上
    開車輛，上源公司始循線查知上情。
二、案經上源公司訴請臺灣板橋地方法院檢察署檢察官偵查起訴。
    理      由
一、右揭事實，業據被告乙○○於甲○審理時坦承不諱（見甲○八十九年十月九日訊
    問筆錄及八十九年十一月九日審判筆錄），核與被害人丙○○及上源公司之職員
    李傳春等指證情節相符，並有被告所偽造之租車契約書及本票影本等存卷可資佐
    證，足徵其自白屬實，綜上事證明確，被告犯行堪予認定。
二、核被告乙○○所為，係犯刑法第二百十六條、第二百十條之行使偽造私文書罪及
    同法第二百零一條第一項之偽造有價證券罪。至被告偽造署押之行為，為其偽造
    私文書及意圖供行使之用而偽造有價證券之部分行為，又其偽造私文書之低度行
    為為行使之高度行為所吸收，行使偽造有價證券之行為，為其意圖供行使之用而
    偽造有價證券行為目的之實現，均不另論罪。被告以一行為犯行使偽造私文書及
    偽造有價證券二罪名，為想像競合犯，應依刑法第五十五條規定，從一較重之偽
    造有價證券罪論處。公訴人就被告所犯偽造有價證券罪名，於起訴書本未記載，
    ，然經蒞庭檢察官於審判期日以言詞追加起訴，甲○自得一併審究，附此敘明。
    又查被告曾因違反麻醉藥品管理條例案件，於八十三年間為甲○判處有期徒刑三
    月確定，另因恐嚇等案件，於八十三年間經甲○就恐嚇部分判處有期徒刑六月，
    妨害自由部分判處有期徒刑四月，應執行有期徒刑八月確定，又因偽造有價證券
    案件，於八十四年間經臺灣高等法院判處有期徒刑一年六月確定，並據臺灣高等
    法院就上開違反麻醉藥品管理條例、恐嚇等及偽造有價證券等案件裁定應執行有
    期徒刑二年四月確定，於八十七年十一月二十九日執行完畢，有臺灣高等法院檢
    察署刑案紀錄簡覆表在卷可憑，其於五年以內再犯上開有期徒刑以上之罪，為累
    犯，應依刑法第四十七條規定，加重其刑。末查被告為圖租車之便利，在上源公
    司提供之空白支票上偽造署押而完成偽造有價證券，乃遷就租車業之慣例而為，
    抑且事後已情償由丙○○之母代墊之車租，而獲丙○○之宥恕（見甲○八十九年
    九月二十五日審判筆錄），事後亦深具悔意而終能供認無隱，其惡性及所肇危害
    均非重大，量處法定最低本刑猶嫌過重，是依刑法第五十九條規定酌減其刑。被
    告既有刑之加重及減輕事由各一，應先加後減之。爰審酌被告擅自以他人名義租
    用車輛，並隨而偽造私文書及有價證券而予行使，害及他人交易信用及財產權益
    ，應予非難，兼衡其素行、犯罪動機、智識程度、所生危害程度，及犯後態度等
    一切情狀，量處如主文所示之刑，資為懲儆。
三、被告所偽造丙○○於八十八年十二月二十二日租用車牌號碼ＹＹ－○○一九號小
    客車之租車契約，已交付上源公司收執而非被告所有，固毋庸沒收，然其上自願
    放棄附加保險本人欄、押機車欄、實際還車時間欄及承租人簽名欄等欄位內之偽
    造「丙○○」署押（共計簽名四組、指印四枚），不問為何人所有，均應依同法
    第二百十九條規定宣告沒收；被告偽造之「發票人：丙○○、本票號碼：Ｎ00
    00000號六三五號，發票日：八十八年十二月二十二日、到期日：八十八年
    十二月二十三日，金額：六十萬元」本票一張，亦不問為何人所有，應依刑法第
    二百零五條規定併予沒收。
據上論結，應依刑事訴訟法第二百九十九條第一項前段，刑法第二百零一條第一項、
、第二百十六條、第二百十條、第五十五條、第四十七條、第五十九條、第二百十九
條、第二百零五條，罰金罰鍰提高標準條例第一條前段，判決如主文。
本案經檢察官陳伯厚到庭執行職務。
中       華       民       國     八十九    年    十一    月   二十三   日
                              臺灣板橋地方法院刑事第六庭
                                  法      官  蔡  新  毅
右正本證明與原本無異。
如不服本判決，應於判決送達後十日內，向甲○提出上訴狀，上訴於臺灣高等法院。
                                  法院書記官  謝  麗  秋
中       華       民       國     八十九    年    十一    月   二十三   日
【附錄本案論罪科刑法條全文】
中華民國刑法第二百零一條：
意圖供行使之用，而偽造、變造公債票、公司股票或其他有價證券者，處三年以上十
年以下有期徒刑，得併科三千元以下罰金。
行使偽造、變造之公債票、公司股票或其他有價證券，或意圖供行使之用，而收集或
交付於人者，處一年以上七年以下有期徒刑，得併科三千元以下罰金。


司法院資訊處製作；財團法人民間司法改革基金會備份。
